【裁判字號】    90,易,333
【裁判日期】    900629
【裁判案由】    贓物
【裁判全文】
臺灣宜蘭地方法院刑事判決                            九十年度易字第三三三號
    公  訴  人  臺灣宜蘭地方法院檢察署檢察官
    被      告  甲○○
                丁○○
右列被告因贓物案件，經檢察官提起公訴（九十年度偵字第一四二五號），本院判決
如左：
    主  文
甲○○牙保贓物，處有期徒刑肆月，如易科罰金，以參佰元折算壹日。
丁○○故買贓物，處有期徒刑肆月，如易科罰金，以參佰元折算壹日。
    事  實
一、甲○○、丁○○明知乙○○（另行偵結）所持有如附表所示之陶製茶壺等物品，
    係來路不明之贓物（該物品均為丙○○所有，於九十年三月十一日凌晨在宜蘭縣
    頭城鎮○○○路二十號住處遭竊），竟於九十年三月十二日（起訴書誤載為同年
    月二十九日）上午九時許，在乙○○所開設位於宜蘭縣礁溪鄉○○路一百十號之
    「利美山莊」，由甲○○牙保丁○○向乙○○購賣如附表所示之陶製茶壺等物品
    ，同日上午十時許，三人議定以新台幣（下同）十萬元之價格成交後，乙○○即
    同意將上開物品先交由丁○○攜回故買之。翌（十三）日上午時十許，丁○○旋
    協同甲○○至「利美山莊」付清價款，甲○○並從中向乙○○抽取一成之價款即
    一萬元為佣金。嗣於九十年三月十三日為警據報得知乙○○涉嫌丙○○住處失竊
    案，因而通知其至警局製作筆錄，始循線於四月二十三日晚間七時許，在丁○○
    位於宜蘭縣蘇澳鎮○○路三十一號住處起出如附表所示之陶製茶壺等物品，而查
    知上情。
二、案經宜蘭縣警察局礁溪分局報請台灣宜蘭地方法院檢察署檢察官偵查起訴。
    理  由
一、訊據被告甲○○、丁○○對於前揭時、地，由甲○○攜同丁○○至乙○○所開設
    之「利美山莊」，嗣丁○○以十萬元之價格向乙○○購入如附表所示之陶製茶壺
    等物品，甲○○並從中向乙○○抽取一成之價款即一萬元為佣金之事實固供承不
    諱，均矢口否認有何贓物犯行。被告甲○○辯稱：當時是因為乙○○告訴伊說有
    批房屋拆除之舊木材要賣，問伊有無認識作建築之朋友可購買，會給伊好處，所
    以當天才介紹丁○○過去看，但是丁○○看後嫌木材上有鐵釘，所以不想買，結
    果乙○○就自己搬出一箱東西說要買給丁○○，當時伊和丁○○都為清點過該箱
    內之物品，丁○○就要整箱購買，經過討價還價後談成買價，但是丁○○身上沒
    帶那麼多錢，所以乙○○要伊當保證人並代收貨款，同意先由丁○○將該箱物品
    先帶回去，因此成交後才給伊一萬元之佣金，伊真的是介紹丁○○過去買木材，
    而非去購買贓物，如果伊知道該箱物品價值五十萬元就會自己購買了云云；被告
    丁○○則辯稱：當天甲○○是要介紹伊去向乙○○買木材，說要便宜出售，因為
    該批木材都有鐵釘所以沒有買，後來乙○○搬出一箱東西說要買給伊，沒有問過
    乙○○東西之來源，東西放得很亂，所以沒有加以清點，就決定用整批之價格購
    買，有經過討價還價，伊對那些東西不是很內行，以前伊也買過很多古董及茶具
    ，那箱東西不是很值錢，伊真的不知是贓物云云。
二、經查，如附表所示之陶製茶壺等物品為被害人丙○○所有，於九十年三月十一日
    凌晨在宜蘭縣頭城鎮○○○路二十號住處遭竊，共價值五十萬元，業據被害人丙○○於警訊及本院於警訊指述綦詳，核與證人乙○○於警訊及本院審理時證稱上
    開物品係由伊開車載送友人吳代政及黃金龍於前揭時、地至上址竊取後，再載送
    至伊所開設之「利美山莊」存放，後來出售給丁○○等情相符，並有被害人所出
    領據一紙附卷可稽，足認警察在被告丁○○位於宜蘭縣蘇澳鎮○○路三十一號住
    處所起出、由其向乙○○購得如附表所示之陶製茶壺等物品確屬贓物無訛。次查
    ，被告甲○○與丁○○雖各否認有牙保、故買贓物之行為，均辯稱：不知前開物
    品為贓物云云。然查，乙○○所開設之「利美山莊」為一般之旅社，衡諸常情應
    不至兼營販售木材之業，且乙○○於警訊及偵查中亦分別詳細證稱：伊並不認識
    向伊購買前開贓物之人，是他聽到風聲來「利美山莊」向以以十萬元購買一箱古
    董，甲○○應該知道該等物品為贓物，他居間介紹該物品之買賣，是他聽別人說
    一有一批物品，主動介紹人家來向伊買，是他主動來找伊，伊不知道他如何知道
    伊有一批贓物，伊並未主動打電話給甲○○說要賣伊木材，伊是開旅社的，並沒
    有在賣木材，伊拿出該箱物品時，都是甲○○在作主、決定，丁○○都在旁邊而
    已，甲○○和丁○○是到外面談好才進來買，甲○○拿了一成介紹費等語綦詳。
    且被告甲○○雖辯稱當天是去買木材云云，然其於警訊中原供稱是乙○○與伊聯
    繫稱有一批舊木材（要）賣給伊，所以在九十年三約十二日上午邀伊過去看木材
    ，因為伊認為木材對伊沒用，而丁○○是從事建築的，所以才通知他來；於本院
    審理時則供稱：當時是因為乙○○告訴伊說有批房屋拆除之舊木材要賣，問伊有
    無認識作建築之朋友可購買，會給伊好處，所以當天才介紹丁○○過去看，乙○○是在前一天打電話給伊，約好隔天上午九點、十點過去看，當時他就要伊找人
    去，之前伊就有先去看過一次木材云云。其就如何與乙○○接洽看及購買木材，
    該批木材乙○○究原意要出售給何人等陳述，前後亦歧異甚大。參以被告丁○○
    於警訊中亦供陳其平日係從事水泥工，雖與建築業有關，但與購買木材似無直接
    之關連，何以被告甲○○要介紹伊去購買，亦值生疑。況被告甲○○亦自承其所
    從事者為奇木藝品生意，則其對如附表所示之物品行情及買賣狀況，理應知之甚
    稔，則其介紹丁○○所購買之該批物品，市值約為五十萬，已據被害人丙○○陳
    明在卷，卻居間介紹並於議價過程中居於主導地位，仲介丁○○以十萬元之顯不
    相當之代價向乙○○購買，猶稱無贓物之認知，亦啟人疑竇。此外，被告丁○○
    自承其平日就有收集古董、茶具之嗜好，然又稱伊對那些東西不在行（不知道價
    值五十萬元），及伊所購買之該箱東西並不值錢云云，是橫諸社會常情及經驗法
    則，如被告丁○○確有收集古董之嗜好，對於該等市價約多少，應略有所知，然
    其先稱對該東西不在行後，嗣又稱該批東西並不值錢，前後供述顯互相矛盾，切
    該批物品倘若真的「不值錢」，被告丁○○所從事之工作為水泥工，經濟狀況應
    非十分闊綽，而「十萬元」對一般人而言亦非小數目，為何被告在看到該箱東西
    ，且未經清點狀況下，於一、二小時之短時間內，即立刻決定願以十萬元購買，
    並於翌日上午立刻將貨款付清。又古董珍玩，一般單價甚高，而由被告丁○○住
    處起出如附表所示之陶製茶壺等物品項目、數量之眾，被告丁○○與甲○○竟謂
    二人在乙○○住處議價時，均未經清點，即決定一箱以十萬元之價格購買，亦與
    一般收集古董者常為一一檢視、單件論價之購買習慣相去甚大，顯與常情有悖，
    堪信被告丁○○係知悉為贓物而與一般行情相去甚遠，方有迅即決定購買之舉動
    ，是其辯稱不知為贓物，實不足採信。是證人乙○○雖嗣於本院審理時到庭證稱
    當天確實原係要出售木材之詞，應為事後迴護被告二人之詞，亦難採信。從而綜
    上所述，被告二人所為牙保、故買贓物之犯行均事證明確，堪以認定，應依法論
    科。
二、核被告丁○○所為，係犯刑法第三百四十九條第二項之故買贓物罪；被告甲○○
    所為，則係犯三百四十九條第二項牙保贓物罪。爰審酌被告二人之素行、智識程
    度、犯罪之動機、目的、手段、所為對被害人管領財產法益所生之危害，及犯後
    猶一再狡詞圖卸，無深切悔改之意等情狀，量處如主文所示之刑，並諭知易科罰
    金折算之標準，以示懲儆。
據上論斷，應依刑事訴訟法第二百九十九條第一項前段，刑法第三百四十九條第二項
、第四十一條第一項，罰金罰鍰提高標準條例第一條前段、第二條，判決如主文。
本案經檢察官林慧到庭執行職務
中      華      民      國      九十    年     六      月     二十九    日
                                       臺灣宜蘭地方法院刑事第一庭
                                          法  官  林  翠  華
右正本證明與原本無異。
如不服本判決，應於判決送達後十日內，向本院提出上訴狀。（應附繕本）
                         書記官  賴  宜  君
中      華      民      國      九十    年     七      月       四      日


司法院資訊處製作；財團法人民間司法改革基金會備份。
